【裁判字號】    95,交簡上,27
【裁判日期】    950612
【裁判案由】    過失傷害
【裁判全文】
臺灣臺南地方法院刑事判決           95年度交簡上字第27號
上  訴  人  臺灣臺南地方法院檢察署檢察官
被      告  乙○○
上列上訴人因被告業務過失傷害案件，不服本院九十四年十二月
三十日，九十四年度交簡字第九五九號刑事簡易判決（聲請簡易
判決處刑案號：臺灣臺南地方法院檢察署九十四年度營偵字第五
三一號），提起上訴，本院管轄之第二審合議庭判決如下：
    主    文
上訴駁回。
乙○○緩刑貳年。
    事    實
一、乙○○係營業大貨車之駕駛，為從事駕駛業務之人，於民國
    （下同）九十三年九月五日上午七時許，駕駛車號九Ｊ－二
    七六號營業大貨車，沿臺南縣學甲鎮頭港里南一線由南往北
    方向行駛，行經同路段慈濟宮納骨塔前，理應注意行車速限
    ，在同一車道行駛時，除擬超越前車外，後車與前車之間應
    保持隨時可以煞停之距離，並應注意車前狀況，隨時採取必
    要之安全措施，而依當時天候晴朗、日間自然光線、鄉道○
    ○路面乾燥無缺陷、亦無障礙、視距復屬良好等情形以觀，
    並無不能注意之情事，竟疏未注意該路段係屬未劃設車道線
    之道路速限四十公里，貿然以時速五十至六十公里超速行駛
    ，復未保持與前車之安全距離及注意車前狀況，自後追撞同
    向前方，由甲○○所騎乘車號ＺＶＤ－二一三號輕機車，致
    甲○○人車倒地，受有全身多處擦傷、頭部外傷併創傷性蜘
    蛛膜下腔出血、腦出血、頸部損傷併左側肢體乏力等傷害。
    乙○○於本件交通事故發生後，於未被有偵查犯罪職權之機
    關或公務員查知其為犯人前，即向到現場處理之臺南縣警察
    局永康分局交通事故處理小組警員自首，進而接受偵訊。
二、案經甲○○訴由臺南縣警察局學甲分局報告臺灣臺南地方法
    院檢察署檢察官偵查後聲請簡易判決處刑。
    理    由
一、前開犯罪事實，有下列事證足資證明：
  (一)被告於警詢、偵查及本院審理時自白。
  (二)告訴人即被害人甲○○於警詢之指訴。
  (三)告訴人甲○○因本件交通事故而受有全身多處擦傷、頭部外
    傷併創傷性蜘蛛膜下腔出血、腦出血、頸部損傷併左側肢體
    乏力等傷害，有財團法人臺灣基督長老教會新樓醫院九十三
    年九月二十七日、九十四年一月十八日出具之診斷證書、該
    院於九十四年六月二十七日、同年十二月十四日函覆告訴人
    復原狀況、於九十五年五月八日以新樓歷字第０九五０二九
    ０號函檢送之病歷資料各一份在卷可資證明。
  (四)道路交通事故現場圖、道路交通事故調查報告表(一)(二)各一份
    、現場照片二十幀附卷足憑。
  (五)按行車速度，依速限標誌或標線之規定，無標誌或標線者，
    應行車時速不得超過五十公里。但在未劃設車道線、行車分
    向線之道路，或設有快慢車道分隔線之慢車道，時速不得超
    過四十公里；又汽車在同一車道行駛時，除擬超越前車外，
    後車與前車之間應保持隨時可以煞停之距離。汽車行駛時，
    駕駛人應注意車前狀況及兩車併行之間隔，並隨時採取必要
    之安全措施。道路交通安全規則第九十三條第一項第一款、
    第九十四條第一項、第三項分別定有明文。查本件被告經正
    常程序考領駕駛執照，並以駕駛為業之人，對於上開交通安
    全規則自知之甚稔，為其應注意之事項，而肇事當時天候晴
    朗、日間自然光線、鄉道○○路面乾燥無缺陷、亦無障礙、
    視距復屬良好等情形以觀，此有前揭臺南縣警察局學甲分局
    道路交通事故調查報告表存卷可按，應無不能注意之情形，
    其應注意能注意，竟疏未注意該路段係未劃設車道線之道路
    速限四十公里，貿然以時速五十至六十公里超速行駛，復未
    保持與前車之安全距離及注意車前狀況，自後追撞同向前方
    ，由甲○○所騎乘之前揭機車，致甲○○人車倒地受有前開
    傷害等情，業經被告坦承不諱，並有告訴人提出之診斷證明
    書、前開道路交通事故調查報告表所記載前開本件二部車輛
    之撞擊部位、肇因研判、現場圖所示現場狀況以及現場照片
    可資參照，另經囑託臺灣省台南區車輛行車事故鑑定委員會
    亦認「一、乙○○（即被告）駕駛大貨車，超速行駛，未保
    持安全距離，未注意車前狀況，追撞前車，為肇事原因。二
    、甲○○（即告訴人）無肇事因素。」，有該會九十四年三
    月三十一日南鑑字第０九四五九０一二０四號函所附之鑑定
    意見書一份在卷可參，足證被告對於本件交通事故之發生確
    有過失至為明顯。
  (六)再者，本件告訴人所受之傷害結果，係因被告上開駕駛過失
    行為所致，已如前述，益證兩者間具有相當之因果關係。綜
    上所查，本件事證明確，被告犯行洵堪認定。
二、認罪科刑
  (一)核被告所為，係犯刑法第二百八十四條第二項前段之業務過
    失傷害罪。又查，被告於本件車禍事故發生後，在未被有偵
    查犯罪職權之機關或公務員查知其為犯人前，即向到現場處
    理之臺南縣警察局學甲分局交通事故處理小組警員自首，進
    而接受偵訊乙情，有卷附之臺南縣警察局學甲分局以九十四
    年六月二十七日以南縣學警五字第０九四０００八七八九號
    函檢送之道路交通事故肇事人自首情形紀錄表一紙在卷足稽
    ，被告對於未發覺之犯罪自首而接受裁判，自應依刑法第六
    十二條前段之規定，減輕其刑。
  (二)至檢察官聲請簡易判決處刑書之意旨，認被告之行為，導致
    告訴人受有身體重大不治或難治傷害罪，認應成立刑法第二
    百八十四條第二項後段之業務過失致重傷罪。惟查，告訴人
    於本件交通事故發生後，雖有左側肢體乏力達五分之四現象
    ，然據財團法人臺灣基督長老教會新樓醫院九十四年十二月
    十四日新樓歷字第０九四０九０三號函覆內容，足認告訴人
    雖因車禍而傷及腦神經，以致左側肢體乏力，仍可藉由復健
    治療予以改善，而非難於治療，亦非屬不治，且由告訴人目
    前在旁人稍加協助下，可完整完成吃飯、穿衣、洗澡等動作
    ，可見其所受傷勢對於身體或健康尚無重大影響者，核與刑
    法第十條第四項第六款之重傷要件未合，經原審變更起訴法
    條為刑法第二百八十四條第二項前段並予審理，而本件上訴
    人亦未再主張本件告訴人所受係屬重傷害，因此，本院仍以
    原審所認定之犯罪事實予以審理，併此敘明。
  (三)原審以被告罪證明確，應予適用依刑事訴訟法第四百四十九
    條第一項前段、第四百五十四條、第三百條，刑法第二百八
    十四條第二項前段、第六十二條前段、第四十一條第一項前
    段，罰金罰鍰提高標準條例第一條前段、第二條之規定，並
    審酌被告並無前科，素行尚佳、犯後坦認犯行態度良好，暨
    其於雨天駕駛營業用大貨車，未謹慎慢行，超速行駛，以致
    閃煞不及而肇事，告訴人傷勢嚴重等一切情狀，逕以簡易判
    決處刑有期徒刑六月，並諭知易科罰金折算標準。本院經核
    其認事用法，均無不當，量刑亦屬妥適，應予維持。至上訴
    意旨以被告無和解誠意，原審量刑過輕為由，指摘原判決不
    當，為無理由，應予駁回。
  (四)末查被告前未曾受有期徒刑以上刑之宣告，此有臺灣高等法
    院被告全國前案紀錄表一件附卷可稽，因一時貪快，思慮未
    周，致罹此罪名，犯後坦承犯罪，尚有悔意，且業與告訴人
    達成願賠償一百萬元（不包含強制汽車責任保險金及殘障給
    付）之民事上和解，經此偵審程序及判決處刑，應足促其警
    惕，信無再犯之虞，因此，本院認蒞庭檢察官對被告求處緩
    刑，應屬適當，認以上開宣告之刑，以暫不執行為適當，爰
    宣告緩刑二年，以啟自新。
據上論斷，應依刑事訴訟法第四百五十五條之一第一項、第三項
、第三百六十八條，刑法第七十四條第一款，判決如主文。
本案經檢察官李俊彥到庭執行職務。
中    華    民    國     95    年    6    月    12    日
                  刑事庭第九庭    審判長法  官  蔡奇秀
                                        法  官  楊佳祥
                                        法  官  黃欣怡
以上正本證明與原本無異
本件不得上訴
                                        書記官  陳怡吟
中    華    民    國     95    年    6    月    12    日
附錄法條：
中華民國刑法第二百八十四條
因過失傷害人者，處 6 月以下有期徒刑、拘役或 500 元以下罰
金，致重傷者，處1年以下有期徒刑、拘役或500元以下罰金。
從事業務之人，因業務上之過失傷害人者，處 1 年以下有期徒刑
、拘役或1千元以下罰金，致重傷者，處3年以下有期徒刑、拘役
或2千元以下罰金。


司法院資訊處製作；財團法人民間司法改革基金會備份。
